【裁判字號】    90,訴,195
【裁判日期】    900827
【裁判案由】    強盜等
【裁判全文】
臺灣苗栗地方法院刑事判決                            九十年度訴字第一九五號
    公  訴  人  臺灣苗栗地方法院檢察署檢察官
    被      告  乙○○
    指定辯護人  本院公設辯護人  丙○○
右列被告因竊盜等案件，經檢察官提起公訴（九十年度偵字第三三一八號），本院判
決如左：
    主  文
乙○○竊盜，累犯，處有期徒刑柒月，鑰匙壹支沒收；又意圖為自己不法之所有，而
搶奪他人之動產，累犯，處有期徒刑壹年；又意圖為自己不法之所有，而搶奪他人之
動產，因防護贓物、脫免逮捕，而當場施以強暴，累犯，處有期徒刑肆年。應執行有
期徒刑伍年伍月。鑰匙壹支沒收。
    事  實
一、乙○○前於民國八十六年間，因竊盜案件，經法院判處有期徒刑十月確定，於八
    十七年十月十五日縮刑期滿執行完畢，詎其仍不知悔改，意圖為自己不法之所有
    ，為下列行為：
（一）先於九十年七月一日晚上七時許，在苗栗縣苗栗市○○街一七二號前，以自備
      ，以自備之機車鑰匙，竊取甲○○所有之車號ＩＥＶ─一一二號重型機車，得
      手後留供己用。
（二）嗣於同年七月五日晚間八時許，騎乘上開竊得之贓車行經苗栗縣苗栗市○○街
      二一號前時，見余秀芬騎乘腳踏車行經上址且皮包（內有身分證及健保卡各一
      張、印章二個、提款卡四張等物）懸掛於該腳踏車左側手把上，認有機可乘，
      竟起歹念，即起為自己不法所有之意圖，將所騎乘之機車駛近余秀芬，趁余秀
      芬不注意之際，動手搶奪余秀芬上開皮包得手後，立即騎乘機車逃逸，嗣因乙○○發現上開皮包內並無現金，而將該皮包（含其內所有物品）丟棄於苗栗縣
      苗栗市大同國中旁之水溝（業已滅失）。
（三）復於同年七月七日中午十二時三十分許，再度騎乘上開竊得之贓車行經苗栗縣
      苗栗市○○里○○路十五巷十三號前時，見戊○○將其所有之皮包（內有新台
      幣三千八百七十五元（下同）、汽車、機車行照、職業貨車駕照、身分證各一
      張、台灣銀行、新竹國際商業銀行及郵政總局金融卡各一張、彩券三張、健保
      卡四張）等物夾於腋下，認有機可乘，竟起歹念，又起為自己不法所有之意圖
      ，乃將所騎乘之機車停妥（尚未熄火），尾隨戊○○進入上址二樓之樓梯間，
      趁戊○○不注意之際，動手搶奪戊○○上開皮包，戊○○立時防衛，二人互相
      拉扯，乙○○仍得手，得手後，旋即下樓並欲騎乘上揭機車逃逸，戊○○隨即
      高聲大喊「搶劫」，並追隨乙○○下樓且上前拉住乙○○所騎乘機車之後車位
      握把，乙○○為防護贓物、脫免逮捕，即加足機車馬力欲騎乘離去，明知如此
      離去有使戊○○受傷之危險，仍基於不確定故意，以加足機車馬力騎乘機車離
      去方式，使戊○○跌倒在地而當場施以強暴，致戊○○受有右手掌多處擦傷及
      挫傷、右膝挫傷及擦傷、左手無名指挫傷及指骨骨折等傷害（傷害部分未據告
      訴），乙○○亦因而人、車倒地。嗣戊○○之夫謝銘忠、其子丁○○聽聞戊○○呼叫聲即下樓查看，兩人見狀即上前欲逮捕乙○○，乙○○即承前為防護贓
      物、脫免逮捕之接續犯意，而當場與謝銘忠、丁○○發生扭打而當場施以強暴
      ，致丁○○受有右手肘擦傷及背部挫傷等傷害（傷害部分未據告訴）。嗣乙○○即為謝銘忠及丁○○父子合力制服並報警處理，而為到場處理之員警當場查
      獲，並扣得前開贓車及戊○○上開皮包，而查知上情。
二、案經苗栗縣警察局苗栗分局報請臺灣苗栗地方法院檢察署檢察官偵查起訴。
    理  由
一、右揭犯罪事實，除被告與證人丁○○發生扭打致丁○○受傷乙節為被告否認外，
    其餘均據被告乙○○於本院審理中坦承不諱，核與被害人甲○○、余秀芬、謝銘
    忠於警訊中及被害人戊○○於警訊、偵查及本院審理中指訴之情節相符，又有證
    人丁○○於警訊、偵查及本院審理中證述屬實，並有贓物認領保管單二紙可稽，
    被告此部分自白核與事實相符。又查，被告遇戊○○拉其機車後坐握把時，仍加
    足機車馬力欲騎乘離去，致戊○○倒地受傷，繼而丁○○欲制服被告時，被告乃
    將丁○○用力推開致丁○○擦到地上並撞及鐵門而受傷一情，為被害人戊○○、
    丁○○結證明確，復有驗傷診斷證明書二紙附卷可稽。參照被告遇他人前來拉住
    機車，卻仍加足機車馬力欲騎乘離去，嗣遇人欲逮捕伊時，仍用力將被害人推開
    ，則其明知其行為足以傷人，卻不停止機車油門及甩開被害人丁○○因而擦到地
    上並撞及鐵門用力之猛，明顯有使其發生傷人情形之故意，是被告確有施以強暴
    之故意及行為，至為明確，被告所辯，無非圖卸，不足採取，公設辯護人所為辯
    護，亦無可採。事證明確，被告犯行堪以認定，應依法論科。
二、被告於事實欄一之（一）所為係犯刑法第三百二十條第一項之普通竊盜罪。又被
    告於事實欄（二）所為係犯同法第三百二十五條第一項之普通搶奪罪。被告就事
    實欄（三）所為其搶奪既遂後，為防護贓物、脫免逮捕，而當場對被害人施強暴
    脅迫者，以強盜論，是核犯刑法第三百二十九條之準強盜罪，其先後施強暴於戊○○、謝銘忠行為，係基於同一搶奪行為後為防護贓物、脫免逮捕而實施之強暴
    犯意下之接續行為，只論以一罪。又被告所犯普通竊盜罪、普通搶奪罪與準強盜
    罪間，犯意個別，行為不同，應分論併罰。又查，被告有事實欄所載論罪科刑之
    執行情刑，有台灣高等法院檢察署刑案紀錄簡覆表在卷可查，其於五年內再犯有
    期徒刑以上之本罪，為累犯，應依刑法第四十七條之規定，加重其刑。爰審酌被
    告犯罪之動機、目的、犯罪時所受之刺激、犯罪之手段、被告之生活狀況、品行
    、智識程度、犯罪所生之危險或損害及犯罪後坦承部分犯行等一切情狀，分別量
    處如主文所示之刑，並定其應執行刑。
三、又被告持以行竊之自備鑰匙一支，為被告所有，業據被告供明在卷可稽，雖未扣
    案，仍不能證明業已滅失，爰依法宣告沒收，併此敘明。
據上論斷，應依刑事訴訟法第二百九十九條第一項前段，刑法第三百二十條第一項第
、第三百二十五條第一項、第三百二十八條第一項、第三百二十九條、第五十一條第
五款、第四十七條、第三十八條第一款，罰金罰鍰提高標準條例第一條前段，判決如
主文。
本案經檢察官黃志勇到庭執行職務。
中      華      民      國    九十      年      八      月    二十七    日
                                      臺灣苗栗地方法院刑事第一庭
                                              法  官  林  靜  雯
右正本證明與原本無異。
如不服本判決，應於判決送達後十日內向本院提出上訴狀( 應附繕本 )，上訴於臺灣
高等法院台中分院。
                                              書記官  歐  明  秀
中      華      民      國    九十      年      八      月    二十八    日
附錄：
刑法第三百二十五條
意圖為自己或第三人不法之所有，而搶奪他人之動產者，處六月以上五年以下有期徒
刑。
刑法第三百二十條
意圖為自己或第三人不法之所有，而竊取他人之動產者，為竊盜罪，處五年以下有期
徒刑、拘役或五百元以下罰金。
刑法第三百二十九條
竊盜或搶奪，因防護贓物、脫免逮捕或湮滅罪證，而當場施以強暴脅迫者，以強盜論
。
刑法第三百二十八條
意圖為自己或第三人不法之所有，以強暴、脅迫、藥劑、催眠術或他法，至使不能抗
拒，而取他人之物或使其交付者，為強盜罪，處三年以上十年以下有期徒刑。


司法院資訊處製作；財團法人民間司法改革基金會備份。
